臺灣高等法院刑事判決
109年度上訴字第3500號
上  訴  人  
即  被  告  陳安政



上列上訴人即被告因違反商業會計法等案件，不服臺灣士林地方
法院108年度訴字第266號，中華民國109年8月6日第一審判決（
起訴案號：臺灣士林地方檢察署108年度偵字第1412號、第7409
號），提起上訴，本院判決如下：
    主  文
上訴駁回。
    事實及理由
一、經本院審理結果，認第一審以上訴人即被告陳安政犯商業會
    計法第71條第1款之填製不實會計憑證罪，判處有期徒刑4月
    ，並諭知易科罰金之折算標準為新臺幣（下同）1,000元折
    算1日，另宣告沒收、追徵未扣案之犯罪所得1,000元，認事
    用法及量刑均無不當，應予維持，並引用第一審判決書記載
    之事實、證據及理由（如附件）。
二、被告上訴意旨略以：被告原擔任麗威公司之負責人，後因該
    公司經營不善而變更負責人，嗣因同案被告紀主恩（業經原
    審判處罪刑確定）以欲將公司救回為由，再請被告掛名公司
    負責人，被告僅擔任名義負責人，並未實際參與公司經營及
    決策，對於公司之人事、業務、會計均無過問之權，亦甚少
    進入公司，僅相信紀主恩所言，而允諾擔任負責人，對於紀
    主恩製造不實交易憑證、開立不實發票等行為毫無所悉，亦
    未從中牟利，既未與紀主恩事前謀議而有犯意聯絡、或有何
    行為分擔，卻遭原審認定與紀主恩共犯本案，實有違誤。退
    步言，被告根本不知紀主恩所為，故亦難以幫助犯論處。再
    退步言，被告就所知事實均已全盤交代無隱，或係被告主觀
    上認僅擔任公司人頭負責人，目的係救回公司，而有禁止錯
    誤之情。考量被告係出於無知致罹刑典，於本案犯罪中並無
    所得，請予被告改過之機會。原審量刑過重，高於實際從事
    犯罪之紀主恩，請予被告自新之機會云云。
三、惟查：
　㈠原判決業已詳述認定被告主觀上對其所為可能造成他人以麗
    威公司名義開立不實之統一發票提供其他納稅義務人申報扣
    抵銷項稅額等節，已預見其發生，且縱發生此情，亦不違背
    其本意，而有填載不實會計憑證幫助他人逃漏稅捐之不確定
    故意，其與紀主恩、「余信昭」均成立共同正犯，應對全部
    犯罪所發生之結果共同負責等情所憑之證據及理由（參見第
    一審判決書第8頁第1行至第10頁第5行所載），核其證據之
    取捨、採證之方法俱無違背經驗法則及論理法則。而擔任公
    司負責人一事，原無任何困難，紀主恩、「余信昭」倘非意
    圖利用麗威公司從事非法業務，衡情大可自任負責人，或邀
    親友無償擔任負責人，實無大費周章另覓被告擔任名義負責
    人並許以同意寄戶籍及給予金錢報酬等代價之必要，由此益
    徵被告主觀上對於紀主恩、「余信昭」邀其擔任名義負責人
    之目的，可能即欲利用麗威公司從事填製不實統一發票幫助
    他人逃漏稅捐等非法業務一節，應已有所預見，核無「禁止
    錯誤」之可言。即令其僅擔任名義負責人，並未實際參與公
    司經營及決策，對於公司之人事、業務、會計均無過問之權
    ，亦極少進入公司，仍難據為有利於被告之認定。此部分上
    訴意旨，無非係對原判決已說明事項及屬原審採證認事職權
    之適法行使，徒憑己見，仍執已經原審指駁而摒棄不採之辯
    解，重為事實上之爭辯，妄指原判決違誤，自不足採。
　㈡量刑判斷當否之準據，應就判決之整體觀察為綜合考量，為
    求個案裁判之妥當性，法律賦予法院裁量之權，量刑輕重，
    係屬事實審法院得依職權自由裁量之事項，苟其量刑已以行
    為人之責任為基礎，並斟酌刑法第57條各款所列情狀而未逾
    越法定刑度，如無偏執一端，致明顯失出失入情形，並具妥
    當性及合目的性，符合罪刑相當原則，即不得遽指為違法。
    易言之，關於刑之量定，係實體法上賦予法院得為自由裁量
    之事項，倘其未有逾越法律所規定之範圍，或濫用其權限，
    即不得任意指摘為違法。原判決關於科刑部分，業於理由內
    具體說明其審酌之根據及理由，顯係基於行為人之責任為基
    礎，斟酌刑法第57條各款所列情狀，而為刑之量定，既未逾
    越法定刑度，客觀上亦無偏執一端致明顯失出失入之裁量權
    濫用，自不能遽指為違法或不當。至紀主恩係麗威公司之員
    工，僅於取得被告之證件、持向稅捐機關領得麗威公司之空
    白統一發票後，交由「余信昭」開立不實發票幫助他人逃漏
    稅捐，尚非實際主導本案犯罪之人，其與被告之行為責任及
    刑法第57條各款所列情狀，亦屬有別，從而原審量處被告較
    紀主恩多2個月之有期徒刑，難認有何失之過重。被告既已
    自承因擔任麗威公司負責人而獲金錢及寄戶籍等報酬，則其
    上訴意旨否認有何犯罪所得云云，亦屬無稽。其對原審裁量
    職權之適法行使，仍執前詞，指摘原審量刑過重，並不足採
    。
　㈢綜上所述，被告上訴指摘原判決不當，為無理由，應予駁回
    。
四、被告經合法傳喚，無正當理由不到庭，爰不待其陳述逕行判
    決。
據上論斷，應依刑事訴訟法第373條、第368條、第371條，判決
如主文。　　
本案經檢察官滕治平到庭執行職務。
中　　華　　民　　國　　109 　年　　12　　月　　10　　日
                  刑事第十六庭  審判長法　官  葉騰瑞
                                      法　官  廖紋妤
                                      法　官  陳芃宇
以上正本證明與原本無異。
如不服本判決，應於收受送達後20日內向本院提出上訴書狀，其
未敘述上訴之理由者並得於提起上訴後20日內向本院補提理由書
（均須按他造當事人之人數附繕本）「切勿逕送上級法院」。
                                      書記官   李佳芬
中　　華　　民　　國　　109 　年　　12　　月　　11　　日